臺灣高等法院刑事判決　　　　　　　　　　　　　　　九十二年度軍上字第三六號
　　上　訴　人
　　即　被　告　甲○○
右上訴人因傷害致死案件，不服國防部高等軍事法院高雄分院九十二年度高判字第一
二二號，中華民國九十二年九月十九日第二審判決（起訴案號：國防部南部地方軍事
法院檢察署軍事檢察官九十一年平訴(二)字第五七六號；第一審：國防部南部地方軍事
法院九十二年和判字第０七八號），提起上訴，本院判決如左：
    主  文
上訴駁回。
    理  由
一、按軍事審判法第一百八十一條第五項規定，被告不服高等軍事法院宣告有期徒刑
    之上訴判決者，得以判決違背法令為理由，向高等法院提起上訴。是不服高等軍
    事法院宣告有期徒刑判決而向高等法院提出上訴者，非以原判決違背法令為理由
    者不得為之，此為其上訴之法定要件。若上訴理由狀並未依據卷內訴訟資料，具
    體指摘原判決不適用法則或如何適用不當，或所指摘原判決違法情事，顯與法律
    規定得為向高等法院提出上訴之上訴理由之違法情形，不相適合時，均應認為其
    上訴為違背法律上之程式，應予以駁回，此觀諸軍事審判法第一百七十九條、刑
    事訴訟法第三百九十五條前段之規定至明。次按訴訟程序上之瑕疵不足以影響判
    決結果者，不得執為適法之上訴理由（最高法院九十年度台上字第五０二四號判
    決參照）。
二、本件原判決認上訴人即被告甲○○（民國九十年三月二十日入伍，義務役），未
    領有普通小型車駕駛執照，於九十一年六月二十日十七時三十分許，駕駛其姑丈
    曾文龍所有而未繳交匯豐銀行貸款之車號八Ｎ─四四九三號自用小貨車，自高雄
    往枋寮方向沿台十七線由北往南行駛，欲返回台東縣太麻里鄉之家中，惟於途經
    高雄縣林園鄉路段時，適為該銀行委託之民間抓車公司人員許晉源發現，許晉源
    除通知被害人即拖吊業者錢皆旺協助執行拖吊外，復一路開車尾隨被告之車輛，
    嗣後於屏東縣東港分局前十字路口與錢皆旺（車上搭載助理鄭聯順）所駕駛之拖
    吊車會合，兩車即跟隨被告駕駛之自用小貨車伺機執行拖吊作業，迨同（二十）
    日十七時五十五分許，被告駕車行駛至屏東縣佳冬鄉台十七線二八七點０五公里
    處（內側車道）停等紅燈時，錢皆旺即以所駕駛之拖吊車駛往被告駕駛之車輛正
    前方約三公尺處停置，另許晉源則以其駕駛之自用小客車斜停於被告車輛右前方
    ，阻擋被告逃脫，其後錢皆旺先行下車並走至被告車輛右前方約二、三公尺處，
    告知被告稱：「你這部車貸款沒繳，我們要先把你的車拖回去」，斯時被告因不
    明對方來意，為免滋生事端，旋駕車左轉欲從道路中央分隔島缺口離去，錢皆旺
    見狀即跳上被告車輛左側前頭，以右手拉住該車左側後視鏡支架，並以左手抓握
    雨刷，惟因雨刷斷折而身體搖搖欲墜，被告乃基於普通傷害之故意，客觀上並能
    預見貼近行進中車輛之錢皆旺，無視其受傷倒臥在車水馬龍之道路，將可能為自
    已或被路經之車輛撞傷致死，竟仍繼續開車迴轉，致使錢皆旺摔落車下，並捲入
    車底遭拖行達五十餘公尺，造成被害人腦挫傷、胸部挫傷、兩側多處肋骨骨折併
    氣、血胸、腹部挫傷、骨盆骨折、左側股骨骨折等傷害，雖經送往屏東縣枋寮醫
    院急救，仍因嚴重胸、腹部挫傷，及頭部外傷等致出血性休克，延至同（二十）
    日十九時三十分許不治死亡，嗣被告肇禍後因畏罪即將該車棄置於屏東縣佳冬鄉
    ○○村○○街九十三號前，而改乘台汽客運班車返回台東，迄九十一年六月二十
    二日十九時許始為警循線查獲。原審據此認一審判決諭知被告涉犯傷害致人於死
    罪，諭知有期徒刑八年，認事用法均無違誤，駁回被告之上訴，係依：
（一）、被告甲○○對於右揭犯行，已坦白承認，核與屏東縣警察局枋寮分局九十一
        年六月二十四日枋警分刑字第０九一０００五二一０號刑事案件報告書所附
        筆錄載述情節相符，並經證人許晉源、鄭聯順分別到庭就被告如何肇事之經
        過指述綦詳，復有屏東縣警察局枋寮分局所製作之道路交通事故調查報告表
        、道路交通事故肇因研判表、九十一年六月二十一日現場模擬勘驗筆錄、被
        告自繪之現場圖、枋寮醫院九十一年六月二十日錢皆旺診斷證明書各乙份，
        以及交通事故現場照片六幀、現場模擬照片十六幀、被告所駕之車採證照片
        十八幀等在卷可資佐證。此外，證人曾文龍亦於警訊及偵查中證稱：未將自
        用小貨車欠繳銀行貸款乙節告知被告屬實。又被害人錢皆旺確因本件車禍致
        死，業經臺灣屏東地方法院檢察署檢察官相驗屬實，有該署九十一年度相字
        第三八一號勘驗卷所附錢皆旺相驗屍體證明書、鑑定驗斷書各乙份等資料在
        卷可佐。是被告之駕車傷害行為可能致被害人死亡之結果，依客觀情狀觀察
        應能預見，且被告之傷害行為與被害人之死亡，亦顯有相當因果關係，其犯
        罪事證明確，足以認定。
（二）、本件被告與被害人素不相識，且無冤仇，而係肇因於被害人欲拖吊曾文龍未
        繳銀行貸款之自用小貨車而起糾葛，案發當時被告所駕該自小貨車甫起步，
        欲自道路分隔島缺口迴轉離開，被害人見狀乃攀附該自小貨車車頭欲加阻止
        ，事發經過不到一分鐘，雙方並未發生口角、爭執，被告亦未加速油門衝撞
        被害人等情，至為明確。準此，尚難遽認被告有致被害人於死之決意，關此
        被告於歷次偵審中始終堅稱，其當時是為了閃避被害人，才會將方向盤往左
        打，並無殺害被害人之意乙節，應堪採信。
（三）、又被告知悉被害人攀附車頭，會因車輛繼續前進而摔落受傷，竟容認其發生
        ，顯係基於傷害故意而實施傷害行為，且衡諸一般人所得客觀認知之社會常
        情，被告對於貼進行進中車輛之被害人，受傷臥倒在汽車往來頻繁之道路，
        會為自己或路過之車輛輾斃，即足以致生死亡之結果，在客觀上應有可預見
        之可能，被告在主觀上雖無預見，惟其將車輛繼續前駛，使被害人掉落之傷
        害行為，造成被害人受有嚴重胸、腹部挫傷，及頭部外傷導致出血性休克不
        治，其傷害行為與被害人死亡之結果間，具有相當因果關係，自應負加重結
        果之關係，即應負傷害致人於死罪責，殆無疑義。
    本院審酌國防部高等軍事法院高雄分院上開判決之認事用法，俱無違誤，量刑亦
    屬妥適，於法並無不合，從形式上觀察，尚無認定事實不憑證據或採證違背法則
    等判決違背法令之情形存在。
三、上訴人提起第三審上訴，其上訴意旨略謂：(一)、被害人強行攔下被告車輛，依當
    時情形，猶如搶匪攔車搶劫，是被告之行為應係正當防衛。(二)、據原審判決書認
    ：「被告駕車行駛至屏東縣佳冬鄉台十七線二八七點０五公里處（內側車道）停
    等紅燈時，錢皆旺即以所駕駛之拖吊車駛往被告駕駛之車輛正前方約三公尺處停
    置，另許晉源則以其駕駛之自用小客車斜停於被告車輛右前方，阻擋被告逃脫」
    ，惟據屏東縣警局枋寮分局交通事故案件調查卷宗，顯示該處並無紅綠燈，是前
    揭事實應屬不實，不應採信。(三)、被告並非故意傷害被害人致死，係被告在當時
    短短數秒間受到驚嚇，順手將車子往左轉，欲閃避被害人，乃被告無心之過。(四)
    、被告並非故意不與被害人之家屬達成和解，實因被告家境清寒，此部份待被告
    刑滿出獄後再工作賠償被害人家屬。(五)、被告素行良好且犯案後自行投案。懇請
    法官從輕量刑云云。然查：
（一）、按「正當防衛」係對於現在不法之侵害，出於防衛自己或他人權利之行為。
        然本件案發當時，被害人既曾告知被告：「你的車子貸款未繳，我們要先把
        他拖回去」等語，且該事實業據證人鄭聯順、許晉源證述綦詳（見原判決理
        由欄第五項）。是以，被害人案發當時既已表明事由，且出示銀行之委託書
        ，則其攔下並欲拖吊被告未繳貸款之車號八Ｎ─四四九三號自用小貨車，即
        非屬現在不法之侵害。準此，被告之行為自與正當防衛之要件不符，上開上
        訴意旨(一)所述並不足採，要不得據以為上訴之理由。
（二）、又上訴意旨(二)係爭執事故現場有無紅綠燈，認原審所認定之犯罪事實，與實
        際狀況尚有不符，惟事實認定乃原審採證認事職權之適法行使，要非當事人
        得任意指摘，況上訴意旨(二)所指縱係屬實，亦顯不影響於判決結果，是上開
        上訴意旨(二)所述，自非適法之第三審上訴理由。
（三）、另本件原判決已詳述其所憑之證據及認定之理由，並對於上訴人始終否認傷
        害致被害人於死之辯解，認為不足憑採，對案內證據業經詳實調查，亦已於
        理由內詳加指駁，上訴意旨(三)徒憑己見，空言指摘原判決違背法令，尚非適
        法。
（四）、就上訴意旨(四)、(五)部分，原判決理由欄第七項已詳予審酌，且被告並未指摘
        原判決有何違背法令之處，自非適法之上訴理由。
四、綜上所述，上訴意旨均非適法之第三審上訴理由，是被告之上訴不合法律上之程
    式，應予駁回。
據上論斷，應依軍事審判法第一百七十九條，刑事訴訟法第三百九十五條前段，判決
如主文。
中　　　華　　　民　　　國　　九十三　　年　　　一　　　月　　　五　　　日
                              臺灣高等法院刑事第二十一庭
                                  審判長法　官  葉　騰　瑞
                                        法　官  莊　明　彰
                                        法　官  江　國　華
右正本證明與原本無異。
不得上訴。
                                        書記官  陳　秋　萍
中　　　華　　　民　　　國　　九十三　　年　　　一　　　月　　 十二 　　日
